臺灣高等法院民事裁定
110年度破抗字第13號
抗  告  人  Shenton Aircraft Leasing 1(Ireland) Limited


法定代理人  BOC Aviation(Ireland) Limited

代  理  人  李泰運律師
            王雅慧律師
            蘇以杉律師
上列抗告人因與相對人李岳霖律師等即復興航空運輸股份有限公
司破產管理人間申報債權事件，對於中華民國109年12月29日臺
灣士林地方法院所為裁定（107年度執破字第8號），提起抗告，
本院裁定如下：
    主  文
原裁定關於將抗告人申報之債權本息美金壹佰陸拾肆萬壹仟玖佰
玖拾參元貳角肆分予以剔除部分廢棄。
上開廢棄部分，相對人於原法院之異議駁回。
其餘抗告駁回。
抗告程序費用由抗告人負擔五分之三，餘由相對人負擔。
    理  由
一、本件抗告人於臺灣士林地方法院（下稱原法院）106年度破
    字第21、28號復興航空運輸股份有限公司（下稱復興航空）
    宣告破產事件，申報其與復興航空於民國105年11月25日合
    意終止雙方因該公司向伊租用編號MSN 2376號飛機（下稱系
    爭飛機）而締結之租機契約（下稱系爭契約）後，復興航空
    積欠伊租金美金（下同）53萬596.77元、維修準備金5萬8,7
    09.27元、技術性質及收回系爭飛機費用370萬2,334.46元、
    法律相關費用及其他費用3,897元等損失及依系爭契約第9.2
    條約定所應給付違約利息6萬550.66元等債權，合計435萬6,
    088.25元（見原法院卷第45頁債權編號H002，下稱系爭債權
    ），相對人於107年10月9日就系爭債權之加入或其數額聲明
    異議，經原法院以裁定將系爭債權剔除（下稱原裁定）。抗
    告人不服，提起抗告，其抗告意旨略以：相對人並未否認復
    興航空自105年11月1日起未支付維修準備金，及於105年12
    月1日至106年4月17日間未支付租金等事實，且依伊所提出
    之資料，形式上審查足以明瞭伊申報之債權確實存在，應准
    將系爭債權加入破產債權等語。並聲明：㈠原裁定廢棄；㈡系
    爭債權應列入破產債權。
二、相對人則以：兩造已就系爭債權中如附表所示修繕費、材料
    費、勞務費、飛渡費、飛機停放費等費用合計164萬1,993.2
    4元（相對人誤算為164萬1,975.24元）部分得列入破產債權
    達成共識；其餘部分因抗告人迄未向復興航空提起請求損害
    賠償之訴訟，該等損害賠償債權是否存在及金額若干，均為
    實體爭議，非破產程序得以認定，應予剔除等語。
三、按法院依破產法第125條第2項規定，對於破產債權之加入或
    其數額有異議所為之裁定，僅從形式上審查，如依形式審查
    之結果，足以明瞭有債權存在時，始得准許該債權加入破產
    債權。又在破產程序中該債權是否可以加入，及其數額若干
    ，雖專以該裁定為準。但該裁定並無實體上確定債權及其數
    額之效力，當事人對於該裁定所載債權及其數額如有爭執，
    得另行起訴請求確定，以否認該裁定之效力。經查：
　㈠依抗告人所提系爭契約24.1條（原法院卷第163至164頁）及
    其與復興航空於105年11月25日所簽訂之終止租機契約（原
    法院卷第245至247頁），復興航空於系爭契約終止後固應返
    還系爭飛機，惟尚無從逕予認定抗告人因系爭契約終止而受
    有自105年12月1日起至106年4月17日止之租金損失暨其數額
    。次觀系爭契約並未載明復興航空因終止系爭契約應負維修
    準備金、法律相關費用及其他費用之具體數額，且相對人對
    此亦有爭執（本院卷第9至10、13至14頁），甚至辯稱抗告
    人不得於終止系爭契約後將未來之維修準備金列入損失並要
    求復興航空賠償，則依形式審查，難認抗告人因系爭契約終
    止即對復興航空有該等損害賠償債權存在，自不應將之列入
    破產債權。
  ㈡其次，抗告人主張其依系爭契約第24.1(f)、(g)(ii)條之約
    定，得請求復興航空支付系爭飛機所需之持續性試航維修計
    畫服務（CAMO）費用20萬5,273.45元、運渡飛行（ferry fl
    ight）費用10萬464.67元、運輸紀錄費用1萬5,668.28元、
    派員收回系爭飛機之往返費用14萬49.74元、儲放及維修檢
    測系爭飛機之費用135萬2,483.63元、系爭飛機第一引擎及
    輔助動力系統修繕費用190萬2,494.69元，固據提出系爭契
    約及各項單據為證。惟相對人對於抗告人前揭損害是否存在
    ，暨其數額多寡本有爭議（本院卷第9至10、13至14頁），
    嗣亦僅同意將其中如附表所示合計164萬1,993.24元之款項
    列入破產債權（見本院卷第63至64、107至109頁），至抗告
    人所提其餘單據是否真確，且與取回系爭飛機有關，並屬因
    終止系爭契約所生之損害及其數額，相對人既仍有爭執，自
    形式上觀之無從逕認抗告人有該等損害賠償債權存在，自不
    得將之列入破產債權。
　㈢再者，因相對人就復興航空之損害賠償責任及數額均有爭執
    ，事涉契約解釋及適用，屬實體爭議，自形式上審查難認抗
    告人主張復興航空應就終止系爭契約所生損害給付違約利息
    之債權存在，抗告人既尚未經實體訴訟程序確認其此部分債
    權及數額，揆諸首揭說明，亦不得將之列入破產債權。
四、綜上所述，本件依形式審查之結果，抗告人依系爭契約申報
    對復興航空有如附表所示164萬1,993.24元費用之損害賠償
    債權存在，自屬有據，應准列入破產債權，逾此範圍則不得
    列入破產債權。原法院將上開應准許列入破產債權之164萬1
    ,993.24元債權剔除，尚有未合，抗告意旨指摘原裁定此部
    分不當，為有理由，爰將原裁定此部分廢棄，並裁定駁回相
    對人在原法院此部分異議如主文第2項所示。至原法院將上
    開不得列入破產債權部分（即申報債權435萬6,088.25元減
    去應准列入164萬1,993.24元後所餘部分），依相對人之異
    議予以剔除，並無不合，抗告意旨指摘原裁定此部分不當，
    聲明廢棄，為無理由，應予駁回。
五、據上論結，本件抗告一部為有理由、一部為無理由，爰裁定
    如主文。　　
中　　華　　民　　國　　110 　年　　6 　　月　　21　　日
              民事第二十三庭
                  審判長法  官  蕭胤瑮
                        法  官  袁雪華
                        法  官  楊舒嵐
正本係照原本作成。
本裁定除以適用法規顯有錯誤為理由外，不得再抗告。如提起再
抗告，應於收受送達後10日內委任律師為代理人向本院提出再抗
告狀。並繳納再抗告費新臺幣１千元。
中　　華　　民　　國　　110 　年　　6 　　月　　21　　日

                        書記官  常淑慧  















附表：
編號 項目 金額（美元） 證據所在頁數 1 持續性試航維修計畫服務費用 52,135.13 原法院卷第255至256頁、本院卷第113至114頁 2 運渡飛行費用 32,869.65 原法院卷第260頁、本院卷第115頁 3 系爭飛機運費 350.82 原法院卷第263頁、本院卷第116至117頁 4 系爭飛機維修、檢測費 5,440 原法院卷第269頁、本院卷第118至119頁 5  85,000 原法院卷第272頁、本院卷第120頁 6  10,000 原法院卷第273頁、本院卷第121頁 7  417,160 原法院卷第274頁、本院卷第122頁 8  253.71 （相對人誤載為235.71） 原法院卷第275頁、本院卷第123頁 9  17,852.59 原法院卷第277頁、本院卷第124頁 10  3,106.88 原法院卷第290頁、本院卷第125頁 11  1,008,024.33 原法院卷第292頁、本院卷第126至127頁 12  9,585.65 原法院卷第468至469頁、本院卷第129至130頁 13 系爭飛機停留費 214.48 本院卷第128頁 合計  1,641,993.24